最高法院民事裁定　　　　　　　　　　　　　　　　九十三年度台抗字第八四三號
　　再 抗　告 人　業盛科技股份有限公司
　　兼法定代理人　乙○○
　　共　　　　同
　　訴 訟代理 人　謝家健律師
右再抗告人因與相對人甲○○間請求侵權行為損害賠償停止訴訟程序事件，對於中華
民國九十三年七月二十六日臺灣高等法院裁定（九十三年度抗字第二二四○號），提
起再抗告，本院裁定如下：
    主  文
再抗告駁回。
再抗告訴訟費用由再抗告人負擔。
    理  由
按對於抗告法院之裁定再為抗告，僅得以其適用法規顯有錯誤為理由，並經原法院之
許可，且該許可以原裁定所涉及之法律見解具有原則上之重要性者為限，民事訴訟法
第四百八十六條第四項、第五項定有明文。所謂「適用法規顯有錯誤」，係指裁判所
適用之法規顯然不合於法律規定，或顯然違反現尚有效之解釋、判例之情形而言。至
所稱「原則上之重要性」，則指該事件涉及之法律問題意義重大，而有加以闡釋之必
要，並非以其對該訴訟當事人之勝敗有無決定性之影響為斷。
次按訴訟全部或一部之裁判，以他訴訟之法律關係是否成立為據者，法院得在他訴訟
終結前，以裁定停止訴訟程序，固為民事訴訟法第一百八十二條第一項所明定。惟既
規定法院「得」以裁定停止訴訟程序，則有同條項所定情形時，應否命停止，法院本
有自由裁量之權。又關於發明專利權之民事或刑事訴訟，在申請案、異議案、舉發案
、撤銷案確定前，得停止審判，專利法第九十條第一項亦有特別規定。該項規定於新
型專利準用之，同法第一百零八條亦定有明文。同上說明，既稱得停止審判，其應否
停止訴訟程序，即依法院之自由意見決之。換言之，該條規定係認法院有命停止其訴
訟程序與否之裁量權，亦即關於發明專利權或新型專利權之民、刑事訴訟，在有申請
案、異議案、舉發案或撤銷案時，法院斟酌情形，如認為以停止訴訟程序為適當時，
係「得」裁定命停止，非「應」裁定命停止。本件相對人主張再抗告人侵害伊之新型
第一八三五四四號「無線滑鼠之充電裝置」專利、新型第一八五八○六號「高頻無線
之週邊裝置」專利，依專利法第一百零八條準用第八十四條第一項及民法第一百八十
四條等規定，向臺灣板橋地方法院（下稱板橋地院）起訴請求再抗告人連帶賠償新臺
幣（下同）三百萬元及法定遲延利息。板橋地院因再抗告人業就前開第一八五八○六
號「高頻無線之週邊裝置」新型專利向經濟部智慧財產局提出舉發案，認本件民事訴
訟之裁判，以該舉發案是否成立為據，依職權按民事訴訟法第一百八十二條規定，裁
定本件訴訟於上開舉發申請事件終結前停止訴訟程序。相對人不服，向原法院提起抗
告。原法院以：舉發案係對於不應准許專利之發明，發現有得撤銷之原因時予以糾正
之制度，乃就專利有效性審查之行政程序，與本件訴訟中相對人有無侵害抗告人之新
型專利權之事項，判斷與審酌之標準均不相同，板橋地院非不得自行調查證據形成心
證。況關於發明專利權之民事訴訟，在申請案、舉發案、撤銷案確定前，得停止審判
；法院依前項規定裁定停止審判時，應注意舉發案提出之正當性，為民國九十二年二
月六日修正公布之專利法第九十條第一項、第二項所明定。參酌其立法理由之記載，
可知民事法院受理之案件在舉發案確定前「得」停止審判，並非「應」停止審判，民
事法院仍有斟酌具體情形視有無裁定停止審判程序之必要定之，且應先調查瞭解舉發
案提出之正當性，以避免舉發人旨在干擾訴訟進行、妨害專利權人行使權利而為舉發
。查相對人於九十三年四月三十日向板橋地院提起本件訴訟後，再抗告人始於同年五
月二十六日向經濟部智慧財產局提出前開舉發案，板橋地院就該舉發案是否具正當性
，未見為如何調查，已嫌輕率。且再抗告人僅就相對人起訴主張之二新型專利權中之
第一八五八○六號「高頻無線之週邊裝置」專利提出舉發案，若將本件民事訴訟全部
裁定停止，將使相對人受延滯訴訟之不利益，亦欠允洽等詞，因而將板橋地院前開停
止訴訟之裁定廢棄，於法並無不合。再抗告人對原法院裁定提起再抗告，雖以其適用
法規顯有錯誤為由，惟核其再抗告狀所載理由，無非謂相對人享有之新型專利與伊享
有之發明專利層次不同，相對人訴請伊賠償損害毫無理由與依據，伊無延滯訴訟之情
；相對人之「高頻無線之週邊裝置」新型專利業經伊提出舉發案，法院自應依民事訴
訟法第一百八十二條規定裁定停止訴訟程序，而不應執著於專利法第一百零八條準用
第九十條規定之「得」停止審判程序；原裁定稱專利舉發案是否成立，非本件專利侵
害成立與否之依據，見解錯誤云云。關於本件損害賠償事件有無理由，乃屬實體問題
，而舉發案是否延滯訴訟及有無停止審判程序之必要，則純屬法院之裁量權，要與適
用法規顯有錯誤無涉。至原裁定稱「專利舉發案是否成立，尚非本件專利侵害成立與
否之依據」一語，縱非得當，亦無關前述裁判宏旨。再抗告意旨，執以指摘原裁定不
當，求予廢棄，難認有理由。
據上論結，本件再抗告為無理由。依民事訴訟法第四百九十五條之一第二項、第四百
八十一條、第四百四十九條第一項、第二項、第九十五條、第七十八條，裁定如主文
。
中　　　華　　　民　　　國　　九十三　　年　　 十一 　　月　　　四　　　日
                              最高法院民事第二庭
                                  審判長法官  蕭　亨　國
                                        法官  楊　鼎　章
                                        法官  陳　淑　敏
                                        法官  陳　重　瑜
                                        法官  顏　南　全
      右正本證明與原本無異
                                              書  記  官
中　　　華　　　民　　　國　　九十三　　年　　 十一 　　月　　 十九 　　日
                                                                        Ｋ
